【裁判字號】    90,上訴,345
【裁判日期】    900425
【裁判案由】    偽造文書等
【裁判全文】
臺灣高等法院刑事判決                              九十年度上訴字第三四五號
    上  訴  人  臺灣板橋地方法院檢察署檢察官
    被      告  乙○○
右上訴人因被告偽造文書等案件，不服臺灣板橋地方法院八十九年度訴字第一六五四
號，中華民國八十九年十二月十一日第一審判決（起訴案號：臺灣板橋地方法院檢察
署八十九年度偵字第一○四六○號），提起上訴，本院判決如左：
    主  文
原判決撤銷。
乙○○明知為侵害著作權之物，連續意圖營利而交付，處有期徒刑陸月，如易科罰金
，以參佰元折算壹日。
扣案光碟片壹佰拾參片、卡匣伍拾伍盒及目錄柒本均沒收。
    事  實
一、乙○○係臺北縣土城市○○街二十三號「叮噹電視遊樂器專賣店」之負責人，
    明知如附表一所示之遊戲軟體，分別係日商西雅企業股份有限公司（下稱西雅公
    司）、新力電腦娛樂股份有限公司（下稱新力公司）、卡波光股份有限公司（下
    稱卡波光公司）、思奎爾股份有限公司（下稱思奎爾公司）、可樂美股份有限公
    司（下稱可樂美公司）、任天堂株式會社（下稱任天堂公司），享有著作權，而
    受我國著作權法保護之視聽及電腦程式著作，竟意圖營利，自民國（下同）八十
    七年九月間起，在其上開專賣店內，先後向前來兜售之年籍姓名不詳男子，以光
    碟每片新臺幣（下同）三十元，卡匣每盒二百至三百元之價格，販入擅自重製之
    盜版光碟、卡匣，陳列在其專賣店，再以光碟每片五十元、卡匣每盒四百五十元
    之價格，連續販賣予不特定之顧客而交付，嗣於八十九年五月二十六日下午六時
    許，經警在上址當場查獲，並扣得上開重製之如附表一所載之光碟片計一百十三
    片、卡匣五十五盒及目錄七本。
二、案經如附表所示被害人公司訴由內政部警政署保安警察第二總隊移送台灣板橋地
    方法院檢察署檢察官偵查起訴。
    理  由
一、訊之被告乙○○坦承先後向不詳兜售者，以買斷方式販入上開光碟片及卡匣等出
    售予不特定顧客，惟矢口否認有何犯行，辯稱：因兜售者告以所售光碟片及卡匣
    等均為臺灣版製品，故伊不知所購入光碟片及卡匣係重製前揭公司所產製之商品
    云云。惟查，右揭事實，業據告訴代理人甲○○律師、廖國昌律師等指訴歷歷，
    復有重製之光碟片一百十三片、卡匣五十五盒及目錄七本等扣案及當場查證照片
    存卷，而扣案光碟片雖為日本之著作物，或已向內政部為著作權之登記（著作權
    法修訂前），或於中華民國管轄區域內首次發行，或於日本發行後三十日內在中
    華民國區域內發行，均已取得著作權，有內政部著作權登記證書、進口報單、進
    貨單、出貨單、電玩預報表、電視遊樂報導、統一發票等在卷可稽。又被告於警
    訊中供認：「其實一開始我自己並不清楚（販入出售仿冒品），是最近同業提及
    有很多店家被取締之後，我才知道這些光碟片及卡匣均是盜版品。」「但於開始
    販售之後，就陸續聽到同業因販售此光碟片及卡匣被警方取締，所以我也陸續將
    店中所剩下光碟片賣掉，就不想再賣」（見偵查卷第四頁反面及第五頁），足見
    被告見同業販售上開重製光碟片及卡匣被取締，並對販入物品為重製品有認識，
    猶繼續陳列賣出，已非如其所辯之始終不知為重製品，況依交易常情，倘長期經
    營銷售之商品為合法流通者，販售者對於供貨之個人、商號或廠家，應知之甚詳
    ，以維貨源之穩定及販售商品之品質，並可相互配合促銷，被告自八十七年九月
    間起即販售仿冒之光碟片及卡匣至八十九年五月二十六日被查獲止，其期間歷一
    年六月餘，扣得光碟片數量復多達二千四百三十八片，卡匣亦有五十五盒，顯見
    其確係長期販賣無疑，且販賣之量，要非區區之數可比，詎其竟稱僅知道販入之
    臺灣版較進口者便宜，不知兜售之業務員姓名，亦不詳供貨商或經銷商名稱及是
    否合法經營者云云，殊違常情，若謂其全然不知販入之光碟片及卡匣等為重製品
    ，孰能置信﹖綜上被告所辯，無非避就卸責之詞，不足採信，本案事證明確，被
    告犯行堪以認定。
二、核被告所為，係違反著作權法第八十七條第二款規定，應依同法第九十三條第三
    款處罰。被告先後多次犯行，時間緊接，所犯構成要件相同之罪名，顯係基於概
    括犯意反覆為之，為連續犯，應依刑法第五十六條規定，論以一罪，並加重其刑
    。原審論處被告罪刑，本非無見，惟原審未為詳究，遽論被告此部分無罪因與有
    罪之部分有想像競合犯關係而不另為無罪諭知，尚有未洽，公訴人上訴指摘及此
    ，為有理由，自應由本院予以撤銷改判。爰審酌被告之素行、犯罪動機、所生危
    害及犯罪後態度等一切情狀，量處如主文所示之刑，並諭知易科罰金之折算標準
    ，資為懲儆。扣案重製商品光碟片計一百十三片、卡匣五十五盒及目錄七本，均
    為被告所有，供本件犯罪所用之物，已據被告供明於卷，應依刑法第三十八條第
    一項第二款規定，併予宣告沒收。至其餘扣案光碟片二千三百二十五片非供本件
    犯罪之用，爰不予宣告沒收。
三、公訴意旨略以：前開光碟片，業經日商西雅公司、新力公司、卡波光公司、思奎
    爾公司、可樂美公司，任天堂公司先後向經濟部中央標準局（現改制為智慧財產
    局）註冊登記，而取得各該商標圖樣之商標專用權，指定使用於錄有電腦程式之
    卡匣、光碟或電視遊樂器等商品上，現仍在專用期間中（其註冊號數、專用期間
    、及使用商品如附表二），竟意圖欺騙他人及散布，販入擅自重製之盜版光碟、
    卡匣賣出，其中光碟於電視遊樂器執行使用時，能在電視第二或第三畫面中呈現
    如附表二所示之商標圖樣，及第二畫面下方載有「Licensedby Sony Computer E
    ntertainment Inc. 」或「PRODUCED BY or UNDER LICENSEFROM SEGA ENTERPRI
    SES LTD.」虛偽表示經新力或西雅公司授權之文字，是以被告所為，另犯商標法
    第六十三條、刑法第二百十六條、第二百二十條罪嫌云云。
    經查：
  (一)按犯罪事實，應依證據認定之，無證據不得推定其犯罪事實；不能證明被告犯罪
    者，應諭知無罪之判決。刑事訴訟法第一百五十四條、第三百零一條第一項分別
    定有明文。又事實之認定，應憑證據，如不能發現相當證據，或證據不足以證明
    ，自不能以推測或擬制之方法，以為裁判基礎；認定不利於被告之事實，應依積
    極證據，苟積極證據不足為不利被告事實之認定時，即應為有利於被告之認定，
    更不必有何有利之證據，最高法院亦著有四十年度台上字第八十六號、三十年度
    上字第八一六號判例足參。再按商標法第六十三條之商品，係指意圖欺騙他人，
    而於同一商品或類似商品，使用相同或近似於他人註冊商標之圖樣，或於有關商
    品或類似商品之廣告、標貼、說明書、價目表或其他文書，附加相同或近似於他
    人註冊商標圖樣而陳列或散佈者而言，而所謂商品之使用，係指為行銷之目的，
    將商標用於商品或其包裝、容器、標帖、說明書、價目表或其他類似物件上，而
    持有、陳列或散布，商標法第六條、第六十二條、第六十三條均定有明文。
  (二)訊據被告固坦承有販賣前揭之光碟片，惟堅決否認有何右揭罪嫌，辯稱：不知盜
    版云云。經查，扣案光碟雖可透過電視遊樂器執行，在電視畫面上分別會出現新
    力等公司名稱及附件二所示之商標，惟：
  (1)商標之使用必需在商品上；又商標之申請註冊，應指定使用商標之商品類別及商
    品名稱，以申請書向商標主管機關為之，不同類別之商品應分別申請，而商品之
    分類則由施行細則定之，商標法第三十五條第一項及第二項定有明文。查扣案之
    電腦遊戲光碟片，係將電腦遊戲軟體以電腦語言所寫成程式，再將之組譯成適合
    電腦主機讀取之檔案，而儲存於光碟片內。電腦遊戲軟體本身雖屬著作，然我國
    商標法施行細則第四十九條第九類之產品，經列示計有：科學、航海、測量、電
    氣、攝影、電影、光學、計重、計量、信號、檢查（監督）、救生和教學用具及
    儀器；聲音或影像記錄、傳送或複製（再生）用器具；磁性資料載體、記錄磁碟
    ；自動販賣機及貨幣操作（管理）器具之機械裝置；現金出納機、計算機及資料
    處理設備；滅火器械等物（修正前施行細則第二十四條第七十二類則規定：電腦
    、計算機、收銀機〔八十年十月二十三日公布〕、修正前施行細則第二十七條第
    八十類規定：計算機〔七十一年五月六日公布〕），綜上以觀，均係以有形之物
    體為該類之商品，並未包括電腦軟體或電腦程式。是單就電腦遊戲軟體而言，並
    無從為該類之商品。
  (2)查扣之遊戲軟體光碟片，均係被告將光碟片（或外加封皮、ＣＤ塑膠盒等外包裝
    ）出售予不詳姓名之客戶，再由客戶購買後，將之置於適合執行光碟片內程式之
    主機，再配合電視等相關設備，使其內之遊戲軟體出現於電視螢幕上，客戶始得
    利用其配備玩樂，此過程既係客戶先向被告購入光碟片後，再以其所自備之電腦
    遊戲主機配合電視螢幕等相關硬體設置完備後，將光碟片置於電腦遊戲主機之固
    定位置內執行其內之程式，始分別出現如附件二所示商標及「Licensed by Sony
    Computer Entertainment Inc.」 或「PRODUCED BY or UNDER LICENSE FROMSEG
    A ENTERPRISES LTD. 」 等授權文字，縱認此種標示型態足資一般商品購買人認
    識其所表彰之商品來源，解釋上屬商標法第六條第一項所稱之其他類似物件之範
    疇，惟被告出售光碟片時，並非透過上開方式執行光碟片內之程式始為販售，而
    僅係單純之交付光碟片。故於交易過程中，被告既無透過光碟片展示前揭商標、
    英文名稱及授權文字，客觀上自無以之供作「行銷」之用，是無商標使用可言，
    不該當於商標法第六十三條之構成要件。
  (3)本件光碟於電視遊樂器執行使用時，固能在電視第二或第三畫面中呈現如附表二
    所示商標及第二畫面下方載有「Licensed by Sony Computer Entertainment
    Inc.」或「PRODUCED BY or UNDER LICENSE FROM SEGA ENTERPRISES LTD.」，
    虛偽表示經新力或西雅公司授權之文字，然刑法上之行使偽造私文書，必須提出
    偽造之文書，本於該文書之內容有所主張方得成立。又所謂行使偽造文書，乃依
    文書用法，以之充作真正文書而加以使用之意，故須行為人就其所偽造內容向他
    方有所主張，始足當之，有最高法院四十七年台上字第一○四八號、七十二年台
    上字第四七○九號判例可資參照。有關電視螢幕出現之商標、英文名稱及授權文
    字，係被告先將光碟片售予不詳姓名之顧客，由顧客事後再將之置於適合執行光
    碟片內電腦軟體程式之主機，配合電視等相關設備，使之出現於電視螢幕上，此
    一結果並非被告販賣電腦遊戲光碟片之時所發生，而係顧客事後自行執行光碟片
    內檔案程式之結果，故被告於交易過程，對於該等授權文字並未對顧客為任何主
    張，反之係由顧客於執行時，由電視螢幕之展示觀視到該等內容；又該等會出現
    上開商標、英文名稱及授權文字之程式，既隱藏於光碟片之中，在買賣交易之際
    ，客觀上被告亦難以就該等內容為任何主張，而顧客交易當場未見到該等內容，
    如何憑信被告之主張為真，而為文書之信用交易？綜上以觀，縱認被告有販賣光
    碟片之行為，仍尚難謂與刑法第二百十六條、第二百二十條、第二百十條之罪名
    構成要件該當。
  綜上所述，被告之行為既與商標法第六十三條、刑法第二百十六條、第二百二十條
  、第二百十條之構成要件有關，自無從以該等罪責相繩。此外，復查無其他積極證
  據足認被告有何公訴人所指之犯行，此部分被告犯罪應屬不能證明，惟公訴人認此
  部分與右有罪部分有想像競合犯關係，屬裁判上一罪，故不另為無罪之諭知。
據上論斷，應依刑事訴訟法第三百六十九條第一項前段、第三百六十四條、第二百九
十九條第一項前段，著作權法第九十三條第三款、第八十七條第二款、刑法第十一條
前段、第五十六條、第四十一條、第三十八條第一項第二款，罰金罰鍰提高標準條例
第二條，判決如主文。
本案經檢察官柯麗鈴到庭執行職務。
中      華      民      國     九十     年      四      月    二十五    日
                              臺灣高等法院刑事第五庭
                                  審判長法  官  曾  德  水
                                        法  官  林  立  華
                      法  官  楊  貴  雄
右正本證明與原本無異。
如不服本判決應於收受送達後十日內向本院提出上訴書狀，其未敘述上訴之理由者並
得於提起上訴後十日內向本院補提理由書（均須按他造當事人之人數附繕本）。
                                        書記官  林  淑  貞
中      華      民      國     九十     年      四      月      三十    日
附錄：本判決論罪科刑法條全文
著作權法第九十三條第三款：
  有下列情形之一者，處二年以下有期徒刑，得併科新臺幣十萬元以下罰金：
  三以第八十七條各款方法之一侵害他人之著作權者。


司法院資訊處製作；財團法人民間司法改革基金會備份。
